臺灣士林地方法院民事判決　　　　　　　100年度訴字第513號
原　　　告　孫無忌
輔　助　人　孫震雄
訴訟代理人　楊政雄律師
被　　　告　孫娟娟
訴訟代理人　邵華律師
上列當事人間確認買賣關係不存在等事件，本院於中華民國100
年7 月26日就本訴之一部言詞辯論終結，判決如下：
    主  文
原告之訴駁回。
訴訟費用由被告孫娟娟負擔二分之一，餘由原告負擔。
    事實及理由
一、原告起訴主張：
  (一)被告孫娟娟為原告長女，其明知原告長期以來經常處於無意
    識或精神錯亂之情況下，竟於民國98年9月9日下午，未知會
    其他兄弟姊妹，自行到原告居住之和樂安養院，以帶原告檢
    查身體為由，將原告帶離安養中心，並在當天約訴外人即代
    書童文廉到被告孫娟娟住處，就原告所有坐落台北市○○區
    ○○段2 小段405 地號土地，及其上同小段3348建號建物即
    門牌號碼台北市○○區○○路66巷24號2 樓（下稱系爭不動
    產），簽訂系爭不動產買賣契約，依民法第75條規定，原告
    與被告孫娟娟於98年9 月9 日就系爭不動產所為之買賣行為
    ，自屬無效。嗣被告孫娟娟於98年10月6 日以買賣為原因，
    向台北中山地政事務所送件辦理系爭不動產過戶至其名下，
    經原告輔助人發現即時向中山地政事務所提出異議後，中山
    地政事務所始發函將該買賣移轉案件駁回，惟被告仍持有系
    爭不動產之買賣契約，如不經由判決程序確認兩造間之買賣
    關係不存在，被告孫娟娟仍有可能持系爭不動產買賣契約對
    原告行使權利，為此提起本件確認之訴。
  (二)並聲明：確認原告與被告孫娟娟間就系爭不動產於98年9 月
    9日之買賣關係不存在。
二、被告孫娟娟認諾原告之請求，惟主張：被告既已承認兩造就
    系爭不動產無買賣之真意，原告提起本件確認之訴，即無確
    認利益等語。並聲明：原告之訴駁回。
三、得心證之理由：
  (一)按確認之訴，非原告有即受確認判決之法律上利益者不得提
    起，民事訴訟法第247條定有明文。所謂有即受確認判決之
    法律上利益，係指法律關係存否不明確，原告在法律上之地
    位有不安之狀態存在或有受侵害之危險，而此種不安之狀態
    或危險，能以確認判決除去者而言。
  (二)查原告提起本件兩造間就系爭不動產於98年9月9日買賣關係
    不存在之訴，既經被告孫娟娟所認諾，則兩造間就系爭不動
    產於98年9月9日之買賣關係之存否即無不明確之情形，揆諸
    前開規定及說明，自難謂原告提起本件確認之訴，有即受確
    認判決之法律上利益。另原告雖主張被告仍持有系爭不動產
    買賣契約，如不經由判決程序確認兩造間之買賣關係不存在
    ，被告孫娟娟仍有可能持系爭不動產買賣契約對原告行使權
    利等語，然查，本件被告孫娟娟以兩造於98年9月9日成立買
    賣契約為原因，向台北中山地政事務所送件辦理系爭不動產
    過戶至被告孫娟娟名下，經原告輔助人向台北市中山地政事
    務所提出異議後，台北市中山地政事務所於98年10月9日以
    北市中地一字第09831642600號函駁回被告孫娟娟之申請，
    該函文說明欄第三點亦載明：「前開申請案駁回即告結案，
    日後請自行注意，若於私權爭執未解決前再送件，請於登記
    完畢前再行提出異議，併予敘明。」乙節，有土地登記申請
    書、土地及建築改良物所有權買賣移轉契約書及上開函文附
    卷可稽（見本院卷第33-43 頁），是倘若被告孫娟娟嗣後欲
    持系爭不動產買賣契約向地政事務所申請辦理過戶，其尚須
    檢附系爭不動產所有權狀及原告最新印鑑證明等文件，然被
    告孫娟娟能否取得前開文件，已非無疑，縱認其可取得前開
    文件申請辦理過戶，原告仍須於登記完畢前提出異議，準此
    ，本件縱經本院為確認判決，亦無從事先排除被告孫娟娟持
    系爭不動產買賣契約向地政事務所申請辦理過戶，則原告主
    張其法律上地位受侵害之危險，自難以確認判決除去，遑論
    被告孫娟娟認諾兩造間於98年9 月9 日就系爭不動產之買賣
    關係不存在，是原告前開主張，自非可採。
  (三)綜上所述，被告孫娟娟雖認諾兩造間就系爭不動產於98年9
    月9日之買賣關係不存在，惟原告提起本件確認之訴，欠缺
    確認利益，從而，原告訴請確認原告與被告孫娟娟間就系爭
    不動產於98年9月9日之買賣關係不存在，為無理由，應予駁
    回。
四、據上論結，本件原告之訴為無理由，依民事訴訟法第382條
    、第82條、第78條，判決如主文。
中    華    民    國  100     年    8     月    17    日
                  民事第一庭  法  官  陳燁真
以上正本證明與原本無異。
如對本判決上訴，應於判決送達後20日內向本院提出上訴狀，若
委任律師提起上訴者，應一併繳納上訴審裁判費，否則本院得不
命補正逕行駁回上訴。
中    華    民    國   100    年    8     月    17    日
                              書記官  謝達人